臺灣高雄地方法院民事裁定　九十三年度家聲字第一三○號
　　聲　請　人　甲○○
　　代　理　人　吳春生律師
　　關　係　人　王信良
　　　　　　　　王茂雄
　　　　　　　　王文欽
　　　　　　　　王美枝
　　　　　　　　王淑珍
　　　　　　　　王淑惠
　　　　　　　　王秋敏
　　　　　　　　鐘馬澤花
　　　　　　　　馬日皇
右當事人聲請指定禁治產人王馬阿蘭之親屬會議成員事件，本院裁定如左：
    主      文
指定王信良（男，民國○年0月0日生，身分證字號：０號）、
王茂雄（男，民國○年0月0日生，身分證字號：０號）、
王文欽（男，民國0年0月0日生，身分證字號：0號）、
王美枝（女，民國0年0月0日生，身分證字號：０號）
為禁治產人王馬阿蘭（女，民國一年十一月二十日生，身分證字號：Ｚ0
00000000號）之親屬會議會員。
聲請費用由聲請人負擔。
    理      由
一、本件聲請意旨略以：王馬阿蘭於民國九十年五月二十三日，經法院裁定宣告為禁
    治產人，並指定其長子即聲請人甲○○擔任其監護人。茲聲請人擬召開親屬會議
    ，以照護王馬阿蘭之生活並管理其財產，必要時並予處分之。然禁治產人王馬阿
    蘭並無民法第一千一百三十一條第一項第一、二款所定之尊親屬，而僅有同輩之
    二親等內血親即妹妹鐘馬澤花及弟弟馬日皇，唯鐘馬澤花年邁（0年0月0日生
    ），目前中風並致輕度肢障而不良於行，馬日皇（0年0月0日生）亦罹患
    心臟病、重聽、不識字。故鐘馬澤花及馬日皇，雖為民法第一千一百三十一條第
    一項第三款之二親等旁系血親（同輩），但不能或難以出席親屬會議，致親屬會
    議不足召開之法定人數，故請在王馬阿蘭之子女中，指定四位擔任親屬會議成員
    。退一步言之，縱認馬日皇得出席，則請指定三位親屬會議成員，併請依「王信
    良、王茂雄、王文欽、王美枝、王淑惠」之順序指定。
二、按「禁治產人之監護，除本節有規定外，準用關於未成年人監護之規定」，民法
    第一千一百十三條第一項定有明文。次按「監護人對於受監護人之財產，非為受
    監護人之利益，不得使用或處分。為不動產之處分時，並應得親屬會議之允許」
    、「監護人應將受監護人之財產狀況，向親屬會議每年至少詳細報告一次」，此
    亦為民法第一千一百零一條及第一千一百零三條所規定。又「親屬會議以會員五
    人組織之」、「親屬會議會員，應就未成年人、禁治產人或被繼承人之左列親屬
    與順序定之：一、直系血親尊親屬。二、三親等內旁系血親尊親屬。三、四親等
    內之同輩血親。前項同一順序之人，以親等近者為先；親等同者，以同居親屬為
    先，無同居親屬者，以年長者為先。依前二項順序所定之親屬會議會員，不能出
    席會議或難於出席時，由次順序之親屬充任之」、「若無前條規定之親屬，或親
    屬不足法定人數時，法院得因有召集權人之聲請，於其他親屬中指定之」，民法
    第一千一百三十條、第一千一百三十一條及第一千一百三十二條第一項分別定有
    明文。
三、經查：
１、聲請人主張王馬阿蘭為禁治產人，並由聲請人擔任其監護人，故聲請人自得提起
    本件聲請。又王馬阿蘭之法定親屬會議成員僅餘鐘馬澤花、馬日皇二人，然鐘馬
    澤花有輕度肢障，餘馬日皇較適任，召開親屬會議之法定人數不足四人等情，業
    據聲請人及王王信良、王茂雄、王文欽、王美枝）、王淑珍、王淑惠陳述明確，
    並提出親屬系統表、戶籍謄本、診斷證明書、中華民國殘障手冊各一份為證。故
　　鐘馬澤花事實上難以參加親屬會議，聲請人主張不將其列為王馬阿蘭之親屬會議
　　會成員，應為有理由。至於聲請人雖主張馬日皇罹患心臟病、重聽、不識字，但
　　並未舉證，況且縱認屬實，亦難認其事實上不能參加會議。因此，本院認本件應
　　指定之王馬阿蘭親屬會議成員為四人。
２、其次，王馬阿蘭育有聲請人甲○○、王信良、王茂雄、王文欽、王美枝、王秋敏
    （現旅居美國）、王淑珍、王淑惠等八名子女，有親屬系統表、戶籍謄本在卷可
    稽。而王信良、王茂雄、王文欽、王美枝、王淑珍、王淑惠，均到院表示同意本
    件聲請，及依聲請意旨所示之順序指定擔任王馬阿蘭之親屬會議成員（參本院九
    十三年八月二十日筆錄），而王秋敏亦出具授權書表示全權授權甲○○代理處理
    。本院審酌上開證據資料，認本件聲請於法有據，揆諸上開法律規定意旨，並考
    慮親屬會議成員應以現在國內，且與禁治產人王馬阿蘭關係較為親近者（如住所
    相同或相近等）較為適當，爰指定王馬阿蘭之次子王信良、三子王茂雄、四子王
    文欽、長女王美枝等四人，為禁治產人王馬阿蘭之親屬會議成員，俾可召開親屬
    會議，以應實際需要。
四、依非訟事件法第八條第一項前段，裁定如主文。
中　　　華　　　民　　　國　  　九十三　　年　　　九　　  月　　二十二　日
                               臺灣高雄地方法院家事法庭
~B法　　　官　洪碩垣
右為正本係照原本作成。
如不服本裁定，須於本裁定送達後十日內向本院提出抗告狀。
中　　　華　　　民　　　國 　　九十三　 　年　　　九　　　月　　二十二　日
~B法院書記官　王少玲
